臺灣高雄地方法院刑事判決　　　　　　　99年度易字第2531號
公　訴　人　臺灣高雄地方法院檢察署檢察官
被　　　告　閭慶華
上列被告因詐欺案件，經檢察官提起公訴（99年度偵緝字第1826
號），本院判決如下：
    主  文
閭慶華幫助犯詐欺取財罪，累犯，處有期徒刑伍月，如易科罰金
，以新臺幣壹仟元折算壹日。
    事  實
一、閭慶華前因誣告案件，經法院判處有期徒刑3 月確定，於民
    國94年2 月2 日縮刑期滿執行完畢。詎猶不知悔改，雖知國
    內社會上層出不窮之詐騙集團或不法份子為掩飾其不法行徑
    ，避免執法人員之追究及處罰，經常利用他人之手機門號掩
    人耳目，且客觀上可以預見一般取得他人手機門號使用之行
    徑，常與行財產犯罪有密切關連，竟以縱有人持其手機門號
    作為詐騙之犯罪工具，亦不違其本意之幫助犯意，於98年6
    月9 日至同年月22日間之某時，在不詳地點，將其於98年6
    月9 日在七賢路與林森路口某通訊行，向威寶電信公司所申
    辦之0000000000預付卡行動電話門號（下稱上開門號）SIM
    卡，交予年籍姓名不詳之成年人，幫助該人所屬詐騙集團以
    該電話作為詐騙被害人之聯絡電話，任由他人藉以遂行詐欺
    取財犯罪，使詐欺所得款項及犯罪行為不易追查。嗣該不詳
    姓名年籍之成年人與其所屬之詐騙集團即共同意圖為自己不
    法之所有，於98年6 月22日11時30分許，假借檢察官之名義
    ，以上開門號撥打予劉兆燃，向劉兆燃佯稱其身分遭冒用作
    為詐騙，要清查其帳戶云云，致劉兆燃陷於錯誤，遂依指示
    於98年6 月26日11時許，在其位於高雄市三民區○○○路
    104 巷5 號住處，交付其所有之土地銀行帳戶存摺、印章予
    詐欺集團指定之男子，供詐欺集團成員提領其帳戶內之存款
    新台幣（下同）124 萬元。嗣因劉兆燃察覺有異報警處理，
    始循線查知上情。
二、案經劉兆燃訴由高雄市政府警察局三民第二分局移送臺灣高
    雄地方法院檢察署檢察官偵查起訴。
    理  由
一、按被告以外之人於審判外之陳述，雖不符刑事訴訟法第159
    條之1 至之4 等4 條之規定，而經當事人於審判程序同意作
    為證據，法院審酌該言詞陳述或書面陳述作成時之情況，認
    為適當者，亦得為證據；又當事人、代理人或辯護人於法院
    調查證據時，知有刑事訴訟法第159 條第1 項不得為證據之
    情形，而未於言詞辯論終結前聲明異議者，視為有前項之同
    意，同法第159 條之5 定有明文。本案下列所引用之供述及
    非供述證據，業經本院依法踐行調查證據程序，公訴人、被
    告均不爭執各該證據之證據能力，且迄本院言詞辯論終結前
    未就上開證據之證據能力聲明異議，又查無依法應排除其證
    據能力之情形，是後述所引用證據之證據能力均無疑義，依
    法自有證據能力，均得作為本案證據，先予敘明。
二、訊據被告固坦承上開門號係其所申設等情，惟矢口否認有何
    幫助詐欺之犯行，辯稱：該門號係遺失云云。經查：
  (一)被告於98年6 月9 日下午5 時至七賢路與林森路口某通訊行
    ，向威寶電信公司申辦上開0000000000預付卡行動電話門號
    而取得上開門號SIM 卡之事實，及某詐騙集團人員共同意圖
    為自己不法之所有，於98年6 月22日11時30分許，假借檢察
    官之名義，以上開門號撥打予劉兆燃，向劉兆燃佯稱其身分
    遭冒用作為詐騙，要清查其帳戶云云，致劉兆燃陷於錯誤，
    遂依指示於98年6 月26日11時許，在其位於高雄市三民區○
    ○○路104 巷5 號住處，交付其所有之土地銀行帳戶存摺、
    印章予詐欺集團指定之男子，供詐欺集團成員提領其帳戶內
    之存款124 萬元等情，業經被告坦承不諱（見本院易字卷第
    16頁、第25頁背面），核與證人被害人即證人劉兆燃於警詢
    時之證述（見警卷第4 頁至第5 頁）相符，並有被害人劉兆
    燃之臺灣銀行自動櫃員機交易明細表（見警卷第6 頁）、上
    開門號之威寶行動電話申辦資料（見警卷第7 頁至第8 頁
    ）、通聯調閱查詢單（見警卷第9 頁）、上開詐騙集團所使
    用之偽造台中地方法院傳票、台中地檢署監管科通知書、台
    中行政執行處執行命令（見警卷第14頁至第16頁）、威寶電
    信股份有限公司函載稱：被告並未掛失上開門號等語（見偵
    二卷第32頁至第33頁）等各1 份可參，堪認為真實。
  (二)被告雖辯稱：上開門號SIM 卡係遺失，當時伊有到電信公司
    門市掛失，電信公司門市小姐有直接幫伊打電話至客服掛失
    云云。惟按行動電話SIM 卡門號為個人重要通訊工具，申設
    者自應小心保管，如有遺失並應迅速採取掛失之補救措施，
    而被告雖辯稱：其於發現遺失時即已向威寶電信公司掛失云
    云，然被告從未掛失上開門號之事實，有威寶電信股份有限
    公司函（見偵二卷第32頁至第33頁）可證，足見被告上揭辯
    詞並非實在。且一般拾獲行動電話SIM 卡之人，應不敢貿然
    使用該SIM 卡，蓋司法警察機關可透過查詢行動電話通聯紀
    錄方式，輕易查知該門號之使用人，故拾獲行動電話SIM 卡
    之人，實鮮少甘冒被查緝之風險而擅自持用，是犯罪集團成
    員應是在確定該電話不會被申請掛失停話及向警察機關報案
    遺失之情況下，始使用上開門號。又自詐欺集團成員之角度
    觀之，渠等當知使用與自己毫無關聯性之他人行動電話門號
    資為掩飾，俾免犯行遭查緝，亦明瞭社會上一般稍具理性之
    人如遇行動電話門號SIM 卡遺失，為防止拾得者擅自使用於
    犯罪，必旋於發現後立即辦理掛失手續，在此情形下，若猶
    以各該拾得之行動電話SIM 卡門號作為詐欺被害人之犯罪工
    具，即有可能無法遂行其犯罪並取得不法所得，致渠等大費
    周章從事之犯行成空，是以詐欺集團成員若非確信該行動電
    話門號之原申設人不會立即辦理掛失，當不至以該行動電話
    門號從事於財產犯罪，該等確信與把握，在該行動電話門號
    SIM 卡係拾得，而非出於帳戶權利人有意提供使用之情形，
    斷無發生之可能。是被告所辯，顯不合常情。綜上，上開詐
    欺集團既利用被告上開門號在詐騙上揭被害人，顯見上開門
    號係由被告於98年6 月9 日至同年月22日間之某時，在不詳
    地點，提供予上開詐欺集團所屬之真實姓名年籍不詳之成年
    人使用無訛。
  (三)按刑法上之故意，可分為直接故意與不確定故意（間接故意
    ），所謂「不確定故意」，係指行為人對於構成犯罪之事實
    ，預見其發生而其發生並不違背其本意者，刑法第13條第2
    項定有明文。參以一般人至電信公司申設行動電話門號，其
    目的不外乎利用該門號作為通訊之用，故對於行動電話門號
    SIM 卡等資料，無不妥為保存，以防遺失或被盜用，損及個
    人財產權益，並遭濫用為財產犯罪之工具，且行動電話門號
    專有性甚高，更非一般自由流通使用之物，縱需交他人使用
    ，亦必基於信賴關係或特殊事由，自不可能隨意交予不熟識
    之人任意使用，一般人本於生活經驗及認識，足以懷疑藉故
    取用他人行動電話門號者，係基於隱瞞行為人之身份之不法
    目的而與犯罪有關。且任何人皆可自行前往電信機構申請行
    動電話之門號，一般正常人向電信公司申設行動電話門號，
    並無特別之窒礙，且且平面媒體及電子媒體，均經常報導詐
    欺集團，常以收受人頭行動電話門號作為詐欺工具之事實，
    且犯罪者蒐購人頭行動電話門號，持以作為詐欺取財等犯罪
    所得掩飾之用，時有所聞。而交付行動電話SIM 卡予非親非
    故之人，受讓人可能係為從事詐期取財犯罪，眾所皆知。一
    般人均可預見將自己申請之行動電話SIM 卡提供他人使用，
    可能因此幫助他人從事犯罪行為，致使被害人及警方追查無
    門。被告係有正常辨識能力之成年人，並有相當之工作經驗
    ，業據其於本院審理時陳述明確（見本院易字卷第25頁背面
    ），對於其交付上開門號予他人，該人所屬之犯罪集團會持
    其所提供之行動電話門號犯罪，應有所預知，竟仍將上開門
    號之行動電話SIM 卡交付予他人，被告顯是明知國內社會上
    層出不窮之詐騙集團或不法份子為掩飾其不法行徑，避免執
    法人員之追究及處罰，經常利用他人之手機門號掩人耳目，
    且客觀上可以預見一般取得他人手機門號使用之行徑，常與
    行財產犯罪有密切關連，而仍以縱有人持其手機門號作為詐
    騙之犯罪工具，亦不違其本意之幫助犯意，交付上開門號予
    上開詐欺集團所屬之年籍姓名不詳之成年人。
  (四)綜上所述，本案事證明確，被告所辯，不足採信，其犯行堪
    以認定，應依法論科。
三、按刑法上之幫助犯，係對於犯罪與正犯有共同之認識，而以
    幫助之意思，對於正犯資以助力，而未參與實施犯罪之行為
    者而言（最高法院75年度台上字第1509號、84年度台上字第
    5998號、88年度台上字第1270號判決參照）；是以如未參與
    實施犯罪構成要件之行為，且係出於幫助之意思提供助力，
    即屬幫助犯，而非共同正犯。本案被告提供其行動電話門號
    SIM 卡，供詐欺集團詐欺取財使用，其雖未參與詐欺取財之
    行為，然顯係以幫助之意思，參與詐欺取財構成要件以外之
    行為，為幫助犯，核被告所為，係犯刑法第30條第1 項、第
    339 條第1 項之幫助詐欺取財罪，依刑法第30條第2 項規定
    ，按正犯之刑減輕之。又被告有如事實欄所述之前科，有台
    灣高等法院被告前案紀錄表在卷可查，是其前受有期徒刑執
    行完畢後，5 年內故意再犯本件法定刑為有期徒刑以上刑之
    罪，為累犯，應依刑法第47條第1 項規定加重其刑。並依刑
    法第71條第1 項規定，先加後減之。爰審酌被告本身雖未實
    際參與詐欺取財犯行，但其提供上開門號供不法犯罪集團使
    用，不僅造成執法機關不易查緝犯罪行為人，危害社會治安
    ，助長社會犯罪風氣，更造成被害人求償上之困難，所為甚
    有不該，及被害人受騙之金額高達124 萬元之鉅，暨其犯罪
    之動機、目的、智識程度、生活狀況等一切情狀，量處如主
    文所示之刑，並諭知易科罰金之折算標準。
據上論斷，應依刑事訴訟法第299 條第1 項前段，刑法第30條第
1 項前段、第2 項、第339 條第1 項、第47條第1 項、第41條第
1項 前段，刑法施行法第1 條之1 ，判決如主文。
本案經檢察官陳建州到庭執行職務。
中    華    民    國    100   年    2     月    10    日
                  刑事第二庭    審判長法  官  李政庭
                                      法  官  柯彩燕
                                      法  官  施盈志
以上正本證明與原本無異。
如不服本判決應於收受送達後10日內向本院提出上訴書狀，並應
敘述具體理由；如未敘述上訴理由者，應於上訴期間屆滿後20日
內向本院補提理由書（均須按他造當事人之人數附繕本）「切勿
逕送上級法院」。
中    華    民    國   100    年    2     月    10    日
                                      書記官  林雅婷
附錄本判決論罪之法條：
中華民國刑法第339條
（普通詐欺罪）
意圖為自己或第三人不法之所有，以詐術使人將本人或第三人之
物交付者，處 5 年以下有期徒刑、拘役或科或併科 1 千元以下
罰金。
以前項方法得財產上不法之利益或使第三人得之者，亦同。
前二項之未遂犯罰之。